【裁判字號】    98,簡上,28
【裁判日期】    980331
【裁判案由】    詐欺
【裁判全文】
臺灣臺南地方法院刑事判決              98年度簡上字第28號
上  訴  人  臺灣臺南地方法院檢察署檢察官
被      告  丙○○
                    （現於臺灣台南監獄台南分監執行中）
上列上訴人因被告詐欺案件，不服中華民國98年1月15日本院97
年度簡字第3589號所為第一審簡易判決處刑（聲請簡易判決處刑
案號：97年度偵字第14969號），提起上訴，暨移送併案審理（
併辦案號：臺灣臺南地方法院檢察署98年度偵字第1961號），被
告先就被訴事實為有罪之陳述，經本院管轄之第二審合議庭裁定
進行簡式審判程序，判決如下：
    主    文
原判決撤銷。
丙○○幫助共同意圖為自己不法之所有，以恐嚇使人將本人之物
交付，累犯，處有期徒刑肆月，如易科罰金，以新臺幣壹仟元折
算壹日。
    事    實
一、丙○○前於民國90年間，因違反毒品危害防制條例案件，經
    臺灣臺中地方法院以90年度訴字第1566號判決應執行有期徒
    刑1年4月確定，入監執行後，於92年3月26日縮短刑期假釋
    出監；復於92年間，因竊盜案件，經臺灣臺中地方法院以92
    年中簡字1994號判決判處有期徒刑6月確定，嗣經撤銷前開
    假釋執行殘刑5月9日，並接續執行上開竊盜案件所處之刑，
    於93年11月20日因縮刑期滿執行完畢，再接續執行其另犯公
    共危險案件所處之拘役50日之刑，於94年1月9日執行完畢出
    監。詎丙○○猶不知悔改，明知一般人收購他人金融機構帳
    戶之行徑，常係為遂行財產犯罪之需要，以便利贓款取得，
    及使相關犯行不易遭人追查，而可預見提供自己於金融機構
    帳戶之存摺、提款卡及提款密碼供他人使用，他人有將之用
    於財產犯罪之可能，竟仍基於幫助他人犯恐嚇取財罪之不確
    定故意，於民國96年11月16日後數日之某日，在臺南市○○
    路及東寧路路口，將其申辦之中國信託商業銀行永康分行帳
    號000000000000號帳戶之存摺、提款卡及提款密碼，交付與
    綽號「9號」、真實姓名及年籍均不詳之成年男子，以換取
    施用1次海洛因之代價，以此方法而容任他人藉上開帳戶遂
    行恐嚇或詐欺取財之犯罪。嗣該男子所屬之犯罪集團成員取
    得上開帳戶後，即共同意圖為自己不法所有之犯意聯絡（一
    ）先由不詳之犯罪集團成員於96年11月23日下午5時20分前
    之某時，在網路上假冒女子，藉由網路聊天之方式，相約乙
    ○○於臺北市○○○路○段90號前見面援交，乙○○依約前
    往後，復由自稱「竹聯幫高天成」之不詳犯罪集團成員向乙
    ○○稱須確認伊是否為警察人員，而要求乙○○依指示操作
    自動櫃員機，並於過程中向乙○○恫稱要殺伊全家，致乙○
    ○心生畏懼，而順其要求先後於同日下午5時20分許、同日
    時53分許、同日下午6時9分許、同日時10分許及同日時11分
    許，分別在位於臺北市○○○路○段92號之自動櫃員機匯款
    新臺幣（下同）3,000元、7,000元、18,000元、1,000元及
    1,000元，共計匯入30,000元至丙○○上開帳戶內；（二）
    96年11月23日下午二時許，該犯罪集團成員再藉由網路聊天
    方式相約鍾俊傑以3,500元代價進行二小時援交，鍾俊傑因
    而陷於錯誤，於同日下午3時30分，匯款5筆共計42,000元至
    丙○○上揭帳戶內，並隨即遭提領一空。嗣乙○○、鍾俊傑
    察覺有異而報警處理，始為警循線查獲。
二、案經南投縣政府警察局南投分局報告臺灣臺南地方法院檢察
    署檢察官偵查後聲請以簡易判決處刑，及臺灣板橋地方法院
    檢察署檢察官移轉臺灣台南地方法院檢察署檢察官移送併辦
    。
    理    由
一、本案被告丙○○所犯刑法第339條第1項、第30條第1項之幫
    助詐欺取財罪，並非死刑、無期徒刑或最輕本刑有期徒刑三
    年以上之罪，亦非高等法院管轄第一審案件，且被告先就被
    訴事實為有罪之陳述，經告知被告簡式審判程序之旨，並聽
    取檢察官、被告之意見後，本院合議庭裁定進行簡式審判程
    序，是本案之證據調查，依刑事訴訟法第273條之2規定，不
    受同法第159條第1項、第161條之2、第161條之3、第163條
    之1及第164條至第170條規定之限制，合先敘明。
二、上開犯罪事實，業據被告丙○○於本院審理時坦承不諱，核
    與被害人乙○○、鍾俊傑分別於警詢中指述之情節相符；此
    外復有被告上開帳戶基本資料、交易明細表及被害人鍾俊傑
    提供之匯款單五紙於偵查卷可稽。是被告之自白與事實相符
    ，自堪採信。
三、按銀行帳戶乃具初階信用之一般人均可任意向金融機構申請
    ，此屬眾所周知之事實，亦為被告所應知，是依一般人之社
    會生活經驗，若見他人不以自己名義申請銀行帳戶使用，反
    而向人收購或借用銀行帳戶供己使用，衡情對於該他人是否
    已具信用瑕疵及該等帳戶是否供犯罪集團為詐欺犯行等不法
    目的使用當有合理之懷疑，以被告係心智成熟之成年人，且
    詐騙集團以他人所申辦之銀行帳戶詐騙被害人，致偵查機關
    無法查知真正從事詐欺之人，早為傳播媒體廣為報導，依其
    個人之經驗，應有預見將其所申辦之銀行帳戶提供他人使用
    ，係幫助他人從事詐欺或恐嚇等犯行，是被告有幫助恐嚇或
    詐欺等行為及不確定故意甚明。
四、按刑法上之幫助犯，係對於犯罪與正犯有共同之認識，而以
    幫助之意思，對於正犯資以助力，而未參與實施犯罪之行為
    者而言（最高法院75年度臺上字第1509號、84年度臺上字第
    5998號、第6475號及88年度臺上字第1270號判決意旨參照）
    ；故如未參與實施犯罪構成要件之行為，且係出於幫助之意
    思提供助力，即屬幫助犯，而非共同正犯。又以恐嚇使人將
    物交付，有時固亦含有詐欺性質，但與詐欺罪之區別，則在
    有無施用威嚇，使人心生畏懼之情形為斷；恐嚇罪質，非不
    含有詐欺性，其與詐欺罪之區別，係在行為人對於被害人所
    用之手段，僅使其陷於錯誤者，為詐欺，使發生畏懼心者，
    為恐嚇（最高法院49年臺上字第77號、28年上字第1238 號
    及30年上字第668號判例意旨參照）。查本件之犯罪集團，
    係意圖為自己不法之所有，蒐集他人金融機構帳戶，並先以
    網路交友為由誘騙被害人依其指示行動，或於過程中以殺害
    被害人全家等語恫嚇，使被害人陷於錯誤或因心生畏懼而依
    其指示操作自動櫃員機，致將款項匯入指定帳戶得逞；而其
    中被害人乙○○匯款至被告上開帳戶之主要原因，亦在於來
    電者以加害其家人之事相脅，使其心生畏懼，而非單純遭詐
    騙陷於錯誤所致，故依前開判例意旨，應認該犯罪集團所為
    係犯刑法第346條第1項之恐嚇取財罪，而非同法第339條第1
    項之詐欺取財罪；至被害人鍾俊傑部分，則應認該犯罪集團
    所為，係犯刑法第339條第1項之詐欺取財罪。被告與上開犯
    罪集團成員中綽號「9號」、姓名年籍不詳之成年男子聯絡
    交付存摺、提款卡及提款密碼等物事宜，該男子與上開犯罪
    集團各成員間就上開恐嚇、詐欺取財犯行，應有犯意聯絡及
    行為分擔，為共同正犯；而被告基於幫助之犯意，提供其上
    開帳戶之存摺、提款卡及提款密碼等物與上開犯罪集團成員
    使用，雖使該犯罪集團得以此為犯罪工具，以言語恫嚇使被
    害人心生畏懼，或施用詐術使人陷於錯誤，而依其指示匯款
    至被告所提供之上開帳戶以遂其犯行，惟並無相當證據證明
    被告有參與上述恐嚇、詐欺取財犯行之構成要件行為，僅係
    對上述犯行提供助力，是核被告所為，係犯刑法第30 條第1
    項前段、同法第346條第1項、第339條第1項之幫助恐嚇取財
    及幫助詐欺取財罪。聲請簡易判決處刑書認被告係犯刑法第
    30條第1項、第339條第1項之幫助詐欺取財罪，尚有誤會，
    然聲請簡易判決處刑之基本事實同一，自應由本院依法變更
    起訴法條審究之。至被告以一提供銀行帳戶之幫助行為，同
    時幫助詐欺集團遂行對二被害人為恐嚇取財及詐欺取財犯行
    ，係一行為而觸犯幫助恐嚇取財罪及幫助詐欺取財罪，為想
    像競合犯，應從一重以幫助恐嚇取財罪處斷。又被告前曾受
    如事實欄所述之罪刑執行完畢，其於受有期徒刑之執行完畢
    後5年內，故意再犯本件有期徒刑以上之罪，為累犯，應依
    刑法第47條1項之規定，加重其刑；再被告為幫助犯，依刑
    法第30條第2項之規定，得按正犯之刑度，減輕其刑，並依
    法先加後減之。
五、原審以被告犯幫助恐嚇取財罪之罪證明確，因予論罪科刑，
    固非無見。惟查：原審對於前開移送併案審理部分，即被告
    所交付之同一本銀行帳戶，同時供詐騙集團以援交手法詐騙
    另一被害人鍾俊傑，至其陷於錯誤而另匯款五筆共計42,000
    元得逞部分，未及加以審酌，尚有未洽，檢察官上訴意旨就
    此部分指摘原判決不當，為有理由，自應由本院撤銷改判。
    爰審酌被告交付帳戶存摺、提款卡及提款密碼等物供他人作
    為不法目的使用，影響社會金融交易秩序及助長財產犯罪之
    發生，並因此增加被害人事後向幕後犯罪集團成員追償及刑
    事犯罪偵查之困難，殊為不該，然被告前無同類型之犯罪前
    科，犯後尚知坦承犯行，表現悔悟，暨被告之智識程度、犯
    案動機等一切情狀，量處如主文所示之刑，並諭知易科罰金
    之折算標準，以資懲儆。
據上論斷，應依刑事訴訟法第455條之1第1項、第3項、第369條
第1項前段、第364條、第299條第1項前段、第273條之1，刑法第
28 條、第346條第1項、第339條第1項、第30條第1項前段、第2
項、第55條、第47條第1項、第41條第1項前段，判決如主文。
本案經檢察官甲○○到庭執行職務。
中    華    民    國    98    年    3     月    31    日
                  刑事第十五庭  審判長法  官  陳顯榮
                                      法  官  柯顯卿
                                      法  官  林彥君
以上正本證明與原本無異
本件不得上訴。
                                      書記官  莊淑雅
中    華    民    國    98    年    3     月    31    日
附錄本案論罪科刑法條全文：
中華民國刑法第339條
意圖為自己或第三人不法之所有，以詐術使人將本人或第三人之
物交付者，處5年以下有期徒刑、拘役或科或併科1千元以下罰金
。
以前項方法得財產上不法之利益或使第三人得之者，亦同。
前二項之未遂犯罰之。
中華民國刑法第346條
意圖為自己或第三人不法之所有，以恐嚇使人將本人或第三人之
物交付者，處6月以上5年以下有期徒刑，得併科1千元以下罰金
。
以前項方法得財產上不法之利益，或使第三人得之者，亦同。
前二項之未遂犯罰之。


司法院資訊處製作；財團法人民間司法改革基金會備份。
